臺灣高等法院民事裁定
111年度非抗字第56號
再 抗告 人  張毓芳  
代  理  人  郭祐舜律師
相  對  人  施進源  

上列當事人間票款執行事件，對於中華民國111年5月23日臺灣基
隆地方法院111年度抗字第15號所為裁定提起抗告，本院裁定如
下： 
    主  文
再抗告駁回。
再抗告費用由再抗告人負擔。
    理  由
按對於非訟事件抗告法院之裁定再為抗告，僅得以其適用法規
  顯有錯誤為理由，非訟事件法第45條第3項定有明文。所謂適
  用法規顯有錯誤，係指原裁定就其取捨證據所確定之事實適用
  法規，顯然不合於法律規定，或與大法官會議之解釋或最高法
  院現尚有效之判例顯有違反，或消極的不適用法規，顯然影響
  裁判者而言，並不包括判決理由矛盾、理由不備、漏未斟酌證
  據、調查證據欠周及認定事實錯誤之情形在內（最高法院63年
  台上字第880號、71年台再字第210號、80年台上字第1326號判
  例意旨參照）。復按本票執票人依票據法第123條規定，聲請
  法院裁定許可對發票人強制執行，係屬非訟事件，此項聲請之
  裁定，及抗告法院之裁定，僅依非訟事件程序，以審查強制執
  行許可與否，並無確定實體上法律關係存否之效力，如發票人
  就票據債務之存否有爭執時，應由發票人提起確認之訴，以資
  解決（最高法院57年台抗字第76號判例意旨參照）。又本票發
  票人所提之時效抗辯，屬於實體法律關係存否之抗辯，且因非
  訟事件之裁定，得不經言詞辯論，相對人亦或有時效中斷事由
  而不及主張，有礙其防禦之實施。是法院就本票強制執行事件
  ，依非訟事件程序就本票外觀形式要件是否具備予以審查，即
  為已足，毋庸審酌其時效是否消滅。
查相對人主張其執有再抗告人於民國106年11月7日簽發、面額
  新臺幣（下同）500萬元、未載到期日且免除作成拒絕證書之
  本票一紙（下稱系爭本票），屆期經付款提示，未獲清償，故
  執系爭本票聲請原法院裁定准予強制執行等情，經原法院審酌
  相對人提出之系爭本票（見原法院司票字卷第15頁），依形式
  上審查，票據法第120條所規定本票各項法定應記載事項，均
  無欠缺，維持原法院司法事務官所為第一審相對人就系爭本票
  得為強制執行之裁定，駁回再抗告人之抗告，要無違背法令。
再抗告意旨雖以本票裁定屬非訟程序，原裁定之准否依法應就
  系爭本票為形式審查，系爭本票明顯已逾時效，原裁定未查，
  混淆本案為實體爭執，明顯有適用法律錯誤之情云云。惟查，
  系爭本票載明免除作成拒絕證書，並已屆期，相對人得行使追
  索權，為原法院確定之事實。再抗告人雖提出票據之時效抗辯
  ，惟消滅時效完成後之效力，係採抗辯權發生主義，債權於時
  效完成後，僅債務人於債權人請求時得拒絕給付而已，其債權
  本身仍然存在，此種拒絕給付之抗辯權，屬於實體法律關係之
  抗辯，且非訟事件之裁定，得不經言詞辯論，再抗告人固提出
  時效抗辯，然相對人於原審聲請裁定系爭本票強制執行時，已
  提及系爭本票到期日之條件（見原法院司票字卷第13頁），其
  或亦有時效起算點、時效中斷、不完成等事由而不及主張，有
  礙其防禦之實施，抗告法院自不得審酌再抗告人之時效抗辯。
  故系爭本票上必要記載事項已具備，其付款期限並已屆至，原
  法院裁定准予強制執行，即無不當，本件再抗告人上開抗辯，
  核屬實體法律關係問題，依前說明，應另行循訴訟程序謀求解
  決，於本票裁定之非訟程序中不得審酌，是原裁定經核並無適
  用法規顯有錯誤之情形。至再抗告人雖以原裁定違背最高法院
  94年度台抗字第308號裁定意旨，認其適用法規顯有違誤云云
  。惟上揭最高法院94年度台抗字第308號裁定，並非法律規定
  ，或大法官會議之解釋，原裁定縱與上開裁定意旨不符，亦難
  認有適用法規顯有錯誤之情事。況上開裁定意旨已為本院所不
  採，業如前述，故再抗告人認原裁定適用法規顯有錯誤而提起
  再抗告，於法自有未合。綜上所述，原法院司法事務官裁定准
  相對人之聲請，核無違背法令之處，原裁定予以維持，駁回再
  抗告人之抗告，亦無適用法規顯有錯誤或裁判不備理由之情形
  。再抗告意旨指摘原裁定不當，求予廢棄，為無理由，應駁回
  其再抗告。 
據上論結，本件再抗告人之再抗告為無理由，爰裁定如主文。
　　
中　　華　　民　　國　　111 　年　　6 　　月　　30　　日
                  民事第十一庭  
                      審判長法  官  李慈惠
                            法  官  趙雪瑛
                            法  官  謝永昌
正本係照原本作成。
不得抗告。
中　　華　　民　　國　　111 　年　　6 　　月　　30　　日
 　　　　　　　　　　　　   書記官  王增華